【裁判字號】    97,台上,1646
【裁判日期】    970417
【裁判案由】    殺人未遂
【裁判全文】
最高法院刑事判決            九十七年度台上字第一六四六號
上  訴  人  台灣高等法院台中分院檢察署檢察官
上  訴  人
即  被  告  乙○○
                    （
被      告  甲○○
上列上訴人等因被告等殺人未遂案件，不服台灣高等法院台中分
院中華民國九十七年一月二十三日第二審判決（九十六年度上訴
字第一九０三號，起訴案號：台灣台中地方法院檢察署九十四年
度偵字第一五五九五號），提起上訴，本院判決如下：
    主  文
上訴駁回。
    理  由
按刑事訴訟法第三百七十七條規定，上訴於第三審法院，非以判
決違背法令為理由，不得為之。是提起第三審上訴，應以原判決
違背法令為理由，係屬法定要件。如果上訴理由書狀並未依據卷
內訴訟資料，具體指摘原判決不適用何種法則或如何適用不當，
或所指摘原判決違法情事，顯與法律規定得為第三審上訴理由之
違法情形，不相適合時，均應認其上訴為違背法律上之程式，予
以駁回。本件檢察官對乙○○、甲○○上訴意旨略稱：(一)原判決
第八頁第二十七行至第九頁第十二行，已說明被害人丙○○於案
發時遭被告甲○○架住，「並用手勒住丙○○脖子」，惟於同段
即第九頁第十四行至第二十二行卻說明甲○○「並無勒住丙○○
之脖子，僅以手架住丙○○而已」，判決理由前後齟齬。(二)上訴
人即被告乙○○於第一審法院審理時供稱，被害人被甲○○壓住
時，「本來拿在右手的大鎖就掉在地上」，與目擊證人賴志忠證
述「當時機車大鎖就掉在地上」吻合，具有高度之可信性。原判
決遽採被害人之證述，認定被害人為甲○○架住時，「仍手持機
車大鎖，尚未放棄攻擊之意」，自有認定事實與證據資料不符之
違誤。(三)原判決對於被害人與賴志忠於第一審法院審理時經具結
、交互詰問後之證述，捨而不採，卻援引被害人於第一審法院準
備程序中未經具結、詰問之陳述作為判斷依據，復未說明其取捨
之依據及理由，自有理由不備之違誤。(四)甲○○供承知悉乙○○
回家後手持短刀返現場，且於面對乙○○之狀態，自可目睹乙○
○高舉短刀朝丙○○胸口猛刺而來之情狀，猶緊勒住丙○○之脖
子及架住雙手，導致丙○○喪失反抗及防護能力，而遭乙○○持
刀猛刺入左胸口，原判決竟認甲○○與乙○○、廖文洲無犯意聯
絡，尚有未洽。況於丙○○等人負傷逃離現場約五百公尺後，甲
○○、乙○○二人仍騎機車自後尾隨追逐，如無意思聯絡，豈有
於事後仍共同騎機車自後追逐被害人之理。原判決就證據之取捨
，顯違論理法則及經驗法則等語。乙○○上訴意旨略稱：(一)原審
判決書事實欄載為：「…持短刀猛刺丙○○左胸口…」，惟理由
欄卻載為：「…有誤刺胸部位置…」等語，判決事實與理由矛盾
。又殺人未遂罪之成立，以有戕害他人生命之故意，加害時著手
於刺殺之實行，而未發生死亡之結果為要件，原審就如何認定乙
○○具有殺人故意一節，並未於理由欄明確說明，理由不備，判
決當然違背法令等語。
惟查原判決認定乙○○有原判決事實欄所載殺人未遂犯行以及不
能證明甲○○有被訴共同殺人未遂犯行，因而撤銷第一審判決，
改判論處乙○○殺人未遂罪刑以及諭知甲○○無罪，已詳予明
所依憑認定之證據及理由。檢察官及乙○○上訴意旨所指摘各節
，核屬證據之取捨與事實之認定，乃事實審法院之職權，並不違
背論理法則及經驗法則，即不容任意指為違法。上訴意旨置原判
決上開明確論斷於不顧，對原審取捨證據及證據證明力判斷之審
判職權行使，任憑己見，或就同一證據資料為相異之評價，或就
不影響於判決本旨事項再為事實上之爭辯，均與法律規定得為第
三審上訴理由之違法情形，不相適合，其等上訴均為違背法律上
之程式，應予駁回。至於原判決所認定「（丙○○），右手持機
車大鎖欲毆打甲○○，甲○○為避免被擊傷，即以右手抓住丙○
○拿機車大鎖之右手後，再轉至丙○○之背後，雙手自甲○○之
腋下伸出，朝上架住丙○○肩膀，阻止丙○○以手持之機車大鎖
向其毆擊，詎乙○○…，竟基於殺人之故意，趁丙○○無反抗及
防護能力之際，持短刀猛刺丙○○左胸口」，關於甲○○部分，
旨在敘述甲○○為避免被機車大鎖擊傷而壓制丙○○，關於乙○
○部分，旨在述乙○○趁機起意殺人，核其文義，甚屬明確。
縱論斷之文字，有檢察官上訴意旨所指「用手勒住丙○○脖子」
與乙○○上訴意旨所指「…有誤刺胸部位置…」等文字誤植，尚
不足以動搖原判決犯罪事實認定之基礎，於判決自不生影響，依
刑事訴訟法第三百八十條規定，亦難據為適法之第三審上訴理由
。
據上論結，應依刑事訴訟法第三百九十五條前段，判決如主文。
中    華    民    國  九十七  年    四    月   十七   日
                      最高法院刑事第六庭
                          審判長法官  陳  正  庸
                                法官  賴  忠  星
                                法官  林  秀  夫
                                法官  宋      祺
                                法官  陳  祐  治
      本件正本證明與原本無異
                                      書  記  官
中    華    民    國  九十七  年    四    月  二十八  日
                                                    m


司法院資訊處製作；財團法人民間司法改革基金會備份。
